臺灣高等法院刑事判決　　　　　　　 100年度上訴字第1658號
上　訴　人
即　被　告　覃譜全
上列上訴人即被告因違反毒品危害防制條例案件，不服臺灣士林
地方法院100 年度審訴字第157 號，中華民國100 年3 月31日第
一審判決（起訴案號：臺灣士林地方法院檢察署99年度毒偵字第
2457號），提起上訴，本院判決如下：
    主  文
上訴駁回。
    事  實
本審認定之事實與第一審判決書所記載之事實相同，茲引用之。
    理  由
一、按刑事訴訟法第350條、第361條、第362條、第367條規定，
    不服地方法院之第一審判決而上訴者，須提出上訴書狀，並
    應敘述具體理由，為上訴必備之程式；其所提出之書狀未敘
    述上訴理由，或僅曾以言詞陳述上訴理由者，均應於上訴期
    間屆滿後20日內補提理由書於第一審法院。第一審法院經形
    式審查，認逾期未補提上訴理由者，應定期間先命補正，逾
    期未補正者，為上訴不合法律上之程式，應以裁定駁回。倘
    已提出上訴理由，但所提非屬具體理由者，則由第二審法院
    以上訴不合法律上之程式，判決駁回。而所謂具體理由，必
    係依據卷內既有訴訟資料或提出新事實、新證據，指摘或表
    明第一審判決有何採證認事、用法或量刑等足以影響判決本
    旨之不當或違法，而構成應予撤銷之具體事由，始克當之（
    例如：依憑證據法則具體指出所採證據何以不具證據能力，
    或依憑卷證資料，明確指出所為證據證明力之判斷如何違背
    經驗、論理法則）；倘僅泛言原判決認定事實錯誤、違背法
    令、量刑失之過重或輕縱，而未依上揭意旨指出具體事由，
    或形式上雖已指出具體事由，然該事由縱使屬實，亦不足以
    認為原判決有何不當或違法者（例如：對不具有調查必要性
    之證據，法院未依聲請調查亦未說明理由，或援用證據不當
    ，但除去該證據仍應為同一事實之認定），皆難謂係具體理
    由，俾與第二審上訴制度旨在請求第二審法院撤銷、變更第
    一審不當或違法之判決，以實現個案救濟之立法目的相契合
    ，並節制濫行上訴。是不服地方法院之第一審判決而上訴者
    ，須提出上訴書狀，且應於上訴書狀本身內敘明上訴之具體
    理由，如不能認係具體理由者，上訴即非合法。
二、本件上訴人即被告覃譜全不服原審判決，提起上訴，其上訴
    意旨泛稱：伊於民國99年11月23日為警搜索時，警方查無毒
    品，卻勉強從垃圾桶撿起以前用過之飲料勺管，以幾近不到
    0.0001的粉末要伊認罪，又警方為績效，以陷害、誘導詢問
    方式使伊承認99年11月23日前5 、6 天有施用毒品之情形。
    又每個人身體殘存毒品反應不同，其扣案針筒並無毒品反應
    ，警方卻以試劑測試和尿液檢驗報告，使法院認定伊有施用
    第一級毒品，然伊於法院審理時亦如實告知承審法官家中並
    無毒品，且伊已戒除毒品多日，為此懇請鈞院從新審酌上情
    ，給予從輕之裁判云云。
三、惟查：
(一)原判決認定事實之理由，業已審酌被告基於施用第一級毒品
    海洛因之犯意，於99年11月23日下午為警採尿往前回溯5 日
    內之某時（不含公權力拘束時間），在其位於臺北市內湖區
    ○○○路6 段220 號之住處內，以針筒注射方式，施用第一
    級毒品海洛因1 次，嗣於99年11月23日下午2 時20分許為警
    持搜索票至臺北市○○○路○段220號及上址旁邊貨櫃屋搜索
    ，當場扣得其所有供施用海洛因所用之注射針筒6支、勺管5
    支，並經警採集尿液送驗後，呈嗎啡陽性反應而始悉上情。
    上開犯罪事實，業據被告於原審坦承不諱，且就原審於準備
    程序當庭諭知進行簡式審判程序表示同意及審理時所提示之
    證據亦無意見（見原審卷第49頁反面、51頁反面至52頁），
    且經警採集其尿液送驗，嗣以酵素免疫分析法（EIA）初步
    篩檢及氣相層析質譜儀法（GC/MS）確認檢驗，結果確呈嗎
    啡陽性反應，濃度檢驗數據為629ng/ml，有台灣尖端先進生
    技醫藥股份有限公司99年12月8日濫用藥物檢驗報告、臺北
    市政府警察局偵辦毒品案件尿液檢體委驗單各1紙在卷足憑
    （見99年度毒偵字第2457號卷第90至91頁），而認被告所為
    係違反毒品危害防制條例第10條第1項之施用第一級毒品罪
    。參之以酵素免疫分析或薄層定性分析等方式為初步篩檢者
    ，檢驗結果雖有相當程度偽陽性之可能，然以氣相層析、質
    譜分析之儀器為交叉確認者，檢驗結果出現偽陽性之機率則
    極低，而具有公信力，核足為對涉嫌人不利之認定。毒品施
    用後於尿液、血液中可檢出之最大時限，與施用劑量、施用
    頻率、施用方式、施用者飲水量之多寡、個人體質、代謝情
    況、檢體收集時間點及所用檢測方法之靈敏度等因素有關，
    因個案而異。依據Clarke's Isolation Identificati on of
    Drugs第二版記載，血液中藥物之半衰期（濃度減半所需時
    間）分別為古柯鹼0.7-1.5小時、海洛因3分鐘（其代謝物為
    嗎啡2-3小時）、嗎啡2-3小時、大麻20-36小時、安非他命
    12小時（當尿液偏酸性時，為4-8小時）、甲基安非他命9小
    時、Ketamine2-4小時，而MDMA約8.49小時。一般於尿液中
    可檢出之最大時限，古柯鹼為施用後1-4天、海洛因2-4天、
    嗎啡2-4天、大麻1-10天、安非他命1-4天、甲基安非他命1-
    5天、MDMA1-4天、MDA1-4天、Ketamine2-4天，此復經行政
    院衛生署藥物食品檢驗局92年7月23日管檢字第0920005609
    號函釋在案。勾稽以觀，足見被告於原審之自白與事實相符
    ，洵堪認定。
(二)又按量刑係法院就繫屬個案犯罪之整體評價，為事實審法院
    得依職權自由裁量之事項，量刑判斷當否之準據，應就判決
    之整體觀察為綜合考量，並應受比例原則等法則之拘束，非
    可恣意為之，致礙其公平正義之維護，必須兼顧一般預防之
    普遍適應性與具體個案特別預防之妥當性，始稱相當。苟已
    斟酌刑法第57條各款所列情狀，而未逾越法定刑度，如無偏
    執一端，致有明顯失出失入之恣意為之情形，上級審法院即
    不得單就量刑部分遽指為不當或違法。原判決就如何量定宣
    告刑之理由，業已詳敘審酌被告所為係犯毒品危害防制條例
    第10條第1 項之施用第一級毒品罪；被告於施用第一級毒品
    前持有之低度行為為施用之高度行為所吸收，不另論罪；又
    前因多次施用毒品之犯行，經裁定觀察、勒戒及令入戒治處
    所施以強制戒治，於92年9 月16日執行完畢，刑責部分經原
    審以被告前因施用毒品案件於91年度訴字第473號經原審判
    決處有期徒刑10月、5月，應執行有期徒刑1年2月確定，於
    93年9月13日假釋出監，假釋期間付保護管束，至同年11月
    27日保護管束期滿未經撤銷假釋，視為執行完畢（於本案不
    構成累犯）；另因施用毒品案件，經原審以95年度訴緝字第
    17號判決處有期徒刑1年6月確定；又因施用毒品案件，經原
    審以95年度訴字第976號判決處有期徒刑10月、6月，應執行
    有期徒刑1年2月，並經本院以96年度上訴字第912號駁回上
    訴確定；再因施用毒品案件，經原審以96年度訴字第500號
    判決處有期徒刑1年2月，減為有期徒刑7月確定；復因施用
    毒品案件，共4罪，經原審以96年度訴字第530號判決各處有
    期徒刑1年2月，各減為有期徒刑7月，並定應執行刑為有期
    徒刑2年1月確定，上開各罪分經本院以96年度聲減字第2630
    號裁定減刑，並由原審以97年度聲字第1345號裁定定其執行
    刑為有期徒刑3年，經入監執行，於99年4月13日縮短刑期假
    釋出監，假釋期間付保護管束（因假釋中故意更犯罪，經撤
    銷假釋，自100年1月1日起入監執行殘刑有期徒刑6月又16日
    ，於本案不構成累犯）；並審酌被告曾經觀察、勒戒及強制
    戒治程序，仍無法戒除，復又觸犯本件犯行，顯示其無戒絕
    之決心，然被告係傷害自身健康，本次施用第一級毒品僅1
    次，且犯後坦承犯行，態度尚屬良好等一切情狀，量處有期
    徒刑1年，從形式上觀之，原判決業已充分考量被告前案紀
    錄、犯罪之動機、目的、手段、犯罪所生之危險或損害及犯
    罪後之態度等情狀，並依職權裁量科刑，核無認定事實錯誤
    及濫用量刑權限，亦無其他失出或失入之違法或失當之處。
(三)末查被告於警詢、偵查中，迄至原審審理時，從未主張有因
    服用藥物，致精神恍惚、注意力分散，或受警員陷害及誘導
    ，而心生畏懼自白施用第一級毒品之情事，被告上訴，竟憑
    空徒然主張有上開情事，顯非依據卷內既有訴訟資料亦未提
    出自白非出於任意性之證據，具體指摘原判決有何採證認事
    不當或違法之處，其於原審係自白並請求量處有期徒刑十月
    ，有該審判筆錄在卷可參，其僅係為求從輕量刑率然主張上
    開情事，難謂係上訴之適法具體理由。綜上所述，被告所執
    上訴理由，顯非依據卷內既有訴訟資料或提出新事實、新證
    據，指摘或表明第一審判決有何採證認事、用法或量刑等足
    以影響判決本旨之不當或違法，而構成應予撤銷之具體事由
    。是被告上訴，未以書狀敘述具體理由，揆諸首揭規定，自
    屬不合法律上之程式，爰不經言詞辯論，逕予駁回。
據上論結，應依刑事訴訟法第367條前段、第372條、第373條，
判決如主文。
中    華    民    國   100    年    6     月    20    日
                  刑事第十一庭      審判長法  官  許宗和
                                          法  官  潘進柳
                                          法  官  沈君玲
以上正本證明與原本無異。
如不服本判決，應於收受送達後10日內向本院提出上訴書狀，其
未敘述上訴之理由者並得於提起上訴後10日內向本院補提理由書
（均須按他造當事人之人數附繕本）「切勿逕送上級法院」。
                                          書記官  彭于瑛
中    華    民    國   100    年    6     月    20    日